最高法院刑事判決                                八十八年度台上字第八一九號
    上  訴  人  甲○○
右上訴人因違反毒品危害防制條例案件，不服台灣高等法院台中分院中華民國八十七
年十月十五日第二審判決（八十六年度上訴字第一二八五號，起訴案號：台灣台中地
方法院檢察署八十五年度偵字第一九一六○、二○二二九、二○三五二、二一四九二
號），提起上訴，本院判決如左：
    主  文
原判決關於非法販賣化學合成麻醉藥品部分撤銷，發回台灣高等法院台中分院。
    理  由
本件原判決引用第一審判決書之記載，認定上訴人甲○○於民國八十一年間，因違反
肅清煙毒條例經原審判處有期徒刑一年八月，於八十四年三月五日執行完畢，仍不知
悔改，基於營利之概括犯意，於八十五年九月底及十月六日，連續在台中市西區三中
東巷十四號住處，以安非他命一包新台幣（下同）一千元及二千元之價格，非法販賣
安非他命予程曉風二次，嗣於八十五年十月八日晚上九時三十分許，在上址為警查獲
，扣得其所有海洛因（淨重一五‧九二公克）、吸食器一個、吸管一支、電子磅秤一
台、塑膠分裝袋二包等情（甲○○被訴販賣毒品及施用第一級、第二級毒品部分，業
經原審判決確定），因而撤銷第一審判決，改判仍論處甲○○非法販賣化學合成麻醉
藥品（累犯）罪刑，固非無見。
惟查：(一)審理事實之法院，對於與待證事實有重要關係，客觀上有調查之必要性，又
非不易調查或不能調查之證據，為發現真實起見，自應盡職權能事詳為調查，否則，
即有應行調查之證據未予調查之違法。又麻醉藥品管理條例第十三條之一第二項第一
款非法販賣化學合成麻醉藥品罪，以所販賣者係化學合成麻醉藥品為構成要件，此項
構成犯罪之事實，客觀上有調查之必要性，自不待言。本件原判決認定上訴人以一包
一千元及二千元之價格，非法販賣安非他命予程曉風二次（一次一包），並引用程曉
風之證述，說明程曉風向上訴人購買之二包安非他命，即為警方於八十五年十月八日
在台中市西區三中東巷十四號上訴人住處，當場從程曉風、陳政興身上（各帶一包）
所查獲之安非他命等情。上訴人賣給程曉風之二包「安非他命」既經扣案（見一九一
六○號偵卷第二十、四十頁），該扣案物品是否確係安非他命，攸關上訴人非法販賣
化學合成麻醉藥品罪之能否成立，自應詳加查證，原審未送請鑑定機關依法鑑定，為
必要之調查，即論處上訴人前揭罪刑，難謂為適法。(二)科刑之判決書，須將認定之犯
罪事實詳記於事實欄，然後於理由內說明其所憑之依據，使事實與理由兩相一致，方
為合法，倘事實欄已有敘及，而理由內未加說明，是為理由不備，理由內已加說明，
而事實欄無此記載，則理由失其依據，均足構成撤銷之原因。本件原判決未於事實欄
內認定安非他命係「化學合成麻醉藥品」，亦未於理由內說明安非他命係「化學合成
麻醉藥品」之依據，併有可議。上訴意旨，執以指摘原判決不當，尚非全無理由，應
認原判決有發回更審之原因。
據上論結，應依刑事訴訟法第三百九十七條、第四百零一條，判決如主文。
中      華      民      國    八十八    年      二      月    二十五    日
                              最高法院刑事第五庭
                                  審判長法官  黃  劍  青
                                        法官  劉  敬  一
                                        法官  林  增  福
                                        法官  邵  燕  玲
                                        法官  張  清  埤
      右正本證明與原本無異
                                              書  記  官
中      華      民      國    八十八    年      三      月      二      日
